【裁判字號】    89,訴,1459
【裁判日期】    901213
【裁判案由】    違反藥事法
【裁判全文】
臺灣高雄地方法院刑事判決                        八十九年度訴字第一四五九號
    公  訴  人  臺灣高雄地方法院檢察署檢察官
    被      告  甲○○
    選任辯護人  吳春生
右列被告因違反藥事法案件，經檢察官提起公訴（八十九年度偵緝字第八三一號），
本院判決如左：
    主  文
甲○○無罪。
    理  由
一、本件公訴意旨略以：被告甲○○與江金裕、王蔡金于、盧秀華、許瑞源（四人另
    行起訴）基於共同犯意聯絡，明知不知名膠囊，含有ＰＨＥＴＥＲＭＩＮＥ成分
    ，為安非他命類之藥品，未經主管機關行政院衛生署核准輸入，係屬禁藥，竟基
    於概括犯意，於民國八十八年五月十六日晚上九時許，由王蔡金于、盧秀華、許
    瑞源隨身攜帶自泰國入境輸入，而經高雄小港機場安檢人員當場查獲並扣得上開
    禁藥，因認被告涉有違反藥事法第八十二條第一項之輸入禁藥罪嫌云云。
二、本件公訴人認被告涉有輸入禁藥之犯行，係以扣案禁藥確係被告經由導遊江金裕
    介紹後交予證人王蔡金于、盧秀華、許瑞源等人之證述資為論據。訊據被告則堅
    決否認其事，辯稱：該藥品在泰國為相當普遍的合法減肥藥，因伊係泰國曼谷人
    ，江金裕請伊帶他去泰國的醫院訂購這些藥品，伊確實有帶江金裕到醫院去買藥
    ，並陪同江金裕回飯店，但伊並不知道這些藥在台灣是違法的，更未與江金裕共
    同輸入此等減肥藥，純粹係因江金裕曾幫伊買過便宜的機票，才帶他去醫院買藥
    的等語。
三、按犯罪事實應依證據認定之，無證據不得推定其犯罪事實；又不能證明被告犯罪
    ，應諭知無罪之判決。刑事訴訟法第一百五十四條及第三百零一條分別定有明文
    。又按刑事訴訟法上所謂認定犯罪事實之證據，係指足以認定被告確有犯罪行為
    之積極證據而言，如未能發現相當證據或證據不足以證明，自不能以推測或擬制
    之方法，以為裁判基礎，最高法院二十九年上字第三一０五號及四十年台上字第
    八十六號分別著有判例；而認定不利於被告之事實，須依積極證據，苟積極證據
    不足為不利被告之認定時，即應為有利於被告之認定，更不必有何有利之證據，
    亦有最高法院三十年上字第八一六號判例可資參照。若證據資料在經驗科學上或
    論理法則上尚有對被告較為有利之存疑，而無從依其他客觀方法排除此項合理之
    可疑，即不得以此資料作為斷罪之基礎，且刑事訴訟制度受「倘有懷疑，則從被
    告之利益為解釋」、「被告應被推定為無罪」之原則所支配，故得為訴訟上之證
    明者，無論為直接或間接證據，須客觀上於一般人均不致有所懷疑而達於確信之
    程度者，始可據為有罪之認定，倘其證明尚未達於「確信」之程度，而有合理可
    疑存在時，即難據以為被告不利認定，換言之，在法律判斷上，即不能為被告有
    罪之認定。
四、經查：
（一）財政部高雄關稅局高雄機場分局於八十八年五月十六日二十一時二十分，在高
      雄國際機場入境檢查室，查獲另案（八十九年訴字第八三六號）證人王蔡金于
      、盧秀華、許瑞源、黃紅柿及洪華美等五人將禁藥攜帶入境，當時王蔡金于稱
      ：「是領隊江金裕託我帶的」、「是由江金裕放置在我的行李箱的」、「出關
      後，就交給江金裕」等語（見八十八年度偵字第二三六六０號卷）；盧秀華亦
      稱：「入境後在車上就要交給導遊江金裕」等語（見八十九年訴字第八三六號
      第七三頁）；許瑞源另稱：「有，姓名姓江，外表肥胖之男性」等語（見八十
      九年訴字第八三六號第六四頁）；黃紅柿稱：「是領隊江金裕託我帶的，通關
      後就交由江金裕」等語（見八十九年訴字第八三六號第八六頁）；洪華美稱：
      「是導遊江金裕在泰國拿給我的，帶回台灣再拿還給他」、「入境後在車上就
      要交給導遊江金裕」等語（見八十九年訴字第八三六號第九三頁）。是證人王
      蔡金于、盧秀華、許瑞源、黃紅柿及洪華美等五人於初供時均未提及被告託伊
      等帶藥之事，且五人之證述皆相符，衡諸常情，倘被告確曾託伊等輸入禁藥，
      且皆未給予任何報酬，證人應無誣指領隊江金裕而維護被告之理，是證人初供
      堪以採信。
（二）證人王蔡金于於檢察官偵訊中原仍稱：「那藥物不是我的，是領隊江金裕叫我
      帶的」等語，嗣則改稱：「是江金裕與另一個泰國人託我帶出關，再叫我出關
      後交給江金裕」等語（見八十八年度偵字第二三六六０號八十八年十月六日、
      十月十五日訊問筆錄），後於本院另案審理中更稱：「（問：被警查獲之禁藥
      何人叫妳帶進來？）泰國女子」，「（問：如何與泰國女子約定取藥？）她叫
      我們在機場等她，她會找我們拿藥」等語（見本院八十九年度訴字第八三六號
      第二一頁），顯見證人事後翻異前詞，證述前後矛盾，不足採信。
（三）證人盧秀華於剛被查獲時稱：「入境後在車上就要交給導遊江金裕」等語已如
      前述，復於本院另案審理中改稱：「（問：如何與泰國女子約定取藥？）她沒
      有說」，證述已前後不同，且若被告真係託付他人幫忙輸入禁藥，豈有不約定
      回國後如何交付禁藥之理？且據證人盧秀華陳明，其與王蔡金于住在同一房間
      ，然問及該二人「何人帶泰國女子找你們帶藥進來？」時，盧秀華稱：「她自
      己去的」，王蔡金于卻稱：「江金裕」；法官問及「江金裕帶泰國女子來找妳
      時如何說？」時，盧秀華稱：「沒有」，王蔡金于卻稱：「他說甲○○要託我
      們帶一些減肥藥」等語（見本院八十九年度訴字第八三六號第二一、二二頁）
      。既然盧秀華與王蔡金于住在同一房間，且同時由被告委託帶藥，被告是否與
      江金裕一同前往，以及當時說些什麼，此乃十分明確之事實，兩人供述卻相差
      甚遠，顯與常情有違，其證詞實難採信。另證人許瑞源亦稱：「（問：入關以
      後如何約定取藥？）甲○○說她自己會來處理」等語（見本院八十九年度訴字
      第八三六號第二三頁），然許瑞源與被告原本素不相識，縱被告欲自己處理該
      禁藥，也應與許瑞源約定將藥交還被告之時間、地點，然證人之供述卻模擬兩
      可，前後不一，且又與盧秀華及王蔡金于之證述不符，既係輸入同一批禁藥，
      回國後卻有三種不同的處理方法，顯與常理有違。綜上所述，上開五位證人之
      證詞除於初供時相符外，其餘之證述皆有矛盾且不合理之處，顯有瑕疵，均難
      採信。
（四）證人江金裕於另案（八十九年訴字八三六號）偵查及審理中雖稱：查獲之禁藥
      是被告委託團員攜帶入境，伊曾詢問過被告，被告稱該物僅為減肥藥，故伊並
      不知其為禁藥，且與整件運輸禁藥之事無關云云。然查，其餘證人於高雄國際
      機場初查獲時皆證稱：係領隊江金裕委託伊等帶藥，出關後再交給江金裕等語
      ，已如前述，故江金裕之供述與其餘證人之供述已顯有不符，再衡諸常情，被
      告並非江金裕所帶領旅行團之團員，原與前述證人等均不認識，倘無人居中引
      介，豈有可能隨意託付證人等攜帶藥品入境，而江金裕已任職業領隊十餘年，
      業據其證述在卷，應對於入出境應注意之事務十分熟悉，且行政院衛生署對於
      近年國人自東南亞國家購買減肥藥品多含有安非他命之不良成分，已透過媒體
      反覆宣導，伊證稱不知其為禁藥，顯不足採。
（五）就前揭論述，確實無法證明被告就本件輸入禁藥之事實，有所知悉，被告雖坦
      承：伊確實有帶江金裕到醫院去買藥，並陪同其回飯店，但不知道這些藥在台
      灣是違法的，更未與其共同輸入禁藥；江金裕之所以找伊幫忙買藥，是因為之
      前伊曾託江金裕購買較便宜的機票等語。查被告本為泰國人，偶須往返於台灣
      和泰國，而江金裕為旅行社之領隊，故被告委託江金裕購買價格便宜之機票，
      亦符合常情；而該減肥藥在泰國本地既為合法藥品，人人皆可購得，在江金裕
      之請託下，縱被告帶江金裕到醫院買藥，也難僅以此證明被告即有與江金裕共
      同輸入禁藥之犯意。揆諸首揭說明，刑事訴訟上之證明者，無論為直接或間接
      證據，須客觀上於一般人均不致有所懷疑而達於確信之程度者，始可據為有罪
      之認定，倘其證明尚未達於「確信」之程度，而有合理可疑存在時，即難據以
      為被告不利之認定，是本件被告辯以並無輸入禁藥之犯意聯絡，尚堪採信。
  綜上所述，公訴人所舉之證據不足以證明被告與證人等有共同輸入藥品之犯意聯絡
  或行為分擔，此外本院復查無證據證明被告確有公訴人所指之犯行，揆諸首揭說明
  ，不能證明被告犯罪，依法應諭知無罪之判決。
據上論斷，應依刑事訴訟法第三百零一條第一項，判決如主文。
中    華    民    國      九十      年      十二      月      十三      日
                                臺灣高雄地方法院刑事第四庭
                                    審判長法  官  黃建榮
                                          法  官  莊珮君
                                          法  官  盧怡秀
右正本證明與原本無異。
如不服本判決，應於判決送達後十日內，向本院提出上訴狀。
                                          書記官  林宜正
中    華    民    國      九十      年      十二      月      十四      日


司法院資訊處製作；財團法人民間司法改革基金會備份。
